【裁判字號】    98,訴,1524
【裁判日期】    981223
【裁判案由】    偽造文書等
【裁判全文】
臺灣臺中地方法院刑事判決              98年度訴字第1524號
公  訴  人  臺灣臺中地方法院檢察署檢察官
被      告  丁○○
            丙○○
上列被告因偽造文書等案件，經檢察官提起公訴（97年度偵續字
第377號），本院判決如下：
    主    文
丁○○、丙○○共同行使偽造私文書，足以生損害於他人，丁○○處有期徒刑壹年，減為有期徒刑陸月，如易科罰金，以銀元參
佰元即新臺幣玖佰元折算壹日；丙○○處有期徒刑肆月，如易科
罰金，以銀元參佰元即新臺幣玖佰元折算壹日，減為有期徒刑貳
月，如易科罰金，以銀元參佰元即新臺幣玖佰元折算壹日。
全球人壽保險股份有限公司編號000000000號要保書之「主被保
險人簽名」、「要保人簽名」欄內偽造「項曉靈」簽名之署押共
貳枚均沒收。
    犯罪事實
一、丁○○與丙○○為姊弟。丁○○自民國92年1月1日起，在全
    球人壽保險股份有限公司（下稱全球人壽）擔任保險業務員
    ，從事保險業務之招攬。緣項曉靈於83年4月21日，與丙○○結婚，於88年2月19日入境臺灣，於92年2月2日，離境前
    往中國大陸地區後，於92年2月22日，在大陸地區浙江省諸
    暨市，因發生交通事故而身故。詎丁○○、丙○○為圖謀保
    險金，竟未得項曉靈之同意、授權，共同基於意圖為自己不
    法所有，行使偽造文書及詐欺取財之犯意聯絡，由丁○○於
    92 年2月24日上午，在全球人壽公司內，於全球人壽編號
    000000000號空白要保書之「主被保險人簽名」、「要保人
    簽名」欄內，偽造「項曉靈」簽名之署押共2枚，並填載基
    本資料、受益人之應填載事項，再倒填申請日期為92年2月
    21 日等不實內容，偽以項曉靈名義投保之要保書1紙，並進
    而明知項曉靈並未簽立要保書，仍在其業務上掌管之全球人
    壽保險業務員核保報告書，於確認「本件投保之要保書上各
    項問題確經本人詳細詢問，並親見要保人及被保險人在要保
    書親筆簽名」後簽名，表示確親見項曉靈簽名，旋於同日同
    地，將該偽造之要保書、保險業務員核保報告書等文件，持
    以交付全球人壽不知情之承辦人員行使之，致使全球人壽誤
    認項曉靈有意投保，因而陷於錯誤，同意承保保期20年，主
    契約保額為新臺幣（下同）50萬元（起訴書誤為150萬元）
    ）之人壽保險及其他附約（包含定期壽險之150萬元等），
    並於92年4月4日，支付2541元之保險佣金予丁○○，足以生
    損害於項曉靈及全球人壽。丙○○即於92年9月25日，以項
    曉靈已於92年2月22日，在大陸地區浙江省發生車禍死亡為
    由，填具理賠申請書，欲詐領理賠保險金。嗣經全球人壽查
    明項曉靈已於92年2月2日離境，而上開要保書乃丁○○於92
    年2月19日所領用，始查悉該要保書顯非項曉靈親簽，故拒
    絕理賠而未遂。
二、案經全球人壽告訴後經臺灣臺中地方法院檢察署檢察官偵查
    起訴。
壹、證據能力部分：
    按被告以外之人於審判外之陳述，雖不符刑事訴訟法第159
    條之1至之4等4條之規定，而經當事人於審判程序同意作為
    證據，法院審酌該言詞陳述或書面陳述作成時之情況，認為
    適當者，亦得為證據。當事人、代理人或辯護人於法院調查
    證據時，知有刑事訴訟法第159條第1項不得為證據之情形，
    而未於言詞辯論終結前聲明異議者，視為有前項之同意，刑
    事訴訟法第159條之5定有明文。查本案檢察官與被告2人於
    本院言詞辯論終結前並未爭執本院下列所引用之證據之證據
    能力，本院審酌各該證據資料並無顯不可信或違法不當之瑕
    疵，以之作為證據應屬適當，該等證據自均具有證據能力，
    合先敘明。
貳、實體方面：
一、認定犯罪事實所憑之證據及理由：
    (一)被告丁○○於偵訊及本院審理時，均坦承伊所提出之全球
      人壽編號000000000號空白要保書之「主被保險人簽名」
      、「要保人簽名」欄內之簽名，係伊對著電燈以拓印之方
      式描上項曉靈之簽名等語，足以證明其確係有偽造私文書
      之行為。
    (二)被告丙○○於偵訊及本院審理時，均坦承於92年9月25日
      確有填載理賠申請書，欲申請保險理賠，足以證明詐欺未
      遂犯行。
    (三)全球人壽之編號0000000000號要保書、保險費送金單收據
      、全球人壽人身保險保險單、項曉靈之護照影本、全球人
      壽之要保書領用登記表、丙○○親簽之理賠申請書、保險
      業務員核保報告書、臺中縣潭子鄉戶政事務所96年8月14
      日函附之項曉靈之結婚、身分證、死亡登記申請書內政部
      入出國及移民署96年8月17日移署資處寰字第09611499390
      號函附之項曉靈、丙○○2人之入出國日期證明書、該署
      97年1月14日移署資處雲字第09710805708號函附之項曉靈
      在臺定居申請相關資料、該署97年3月7日移署移定莊字第
      09710620160號函、第一商業銀行豐原分行96年8月20日一
      豐原字第90119號函附之丁○○帳戶之開戶資料及往來明
      細表、全球人壽96年10月31日96全球壽客字第103101號函
      、該公司96年12月7日全球壽法字第09600012073號函、該
      公司97年3月11日全球壽法字第031101號函、該公司97年4
      月1日全球壽法字第040101號函、該公司97年6月2日全球
      壽法字第060201號函、該公司97年9月4日全球壽法字第09
      0401號函等憑。
    (四)綜上，本件事證明確，被告犯行足堪認定。
二、對被告辯解，本院不採之理由：
    (一)訊據被告2人均矢口否認，被告丁○○辯稱：因項曉靈要
      提早回大陸，我們是農曆27日提早吃年夜飯，吃年夜飯時
      有向項曉靈提及是否買保險之事，後來是吃完年夜飯完後
      1、2天，由項曉靈在我娘家簽立要保書，當時我姪子張軒
      銘在場，丙○○不在場，當時是要他們家一人一份，我當
      時是認為項曉靈要先回大陸，丙○○及小孩張軒銘還留在
      臺灣，所以丙○○及小孩部分可以丙○○自己擔任要保人
      ，項曉靈說保險費會拿給我父親，並要我過年後回公司時
      再向我父親拿，不只本件保險費，還有丙○○和小孩的保
      險費一起由我父親轉交。本來92年2月21日，星期五我就
      要交項曉靈的要保書了，經理甲○○（已改名為李建緯）
      叫我不用交，說我的件數夠了，當時要保書只有簽名，內
      容沒有寫，如果星期五經理有說要交件，我就會填好交出
      去，後來項曉靈在隔天發生車禍，當天下午，我姊姊有來
      電告知項曉靈尚未往生，過約半小時到一小時，姊姊又來
      電說往生了，所以他就趕往大陸，項曉靈車禍當日我就知
      道她已經往生的事了。後來92年2月24日星期一我有問經
      理乙○○怎麼辦，我的件還沒繳，經理就說趕快繳，我們
      的保單不能寫錯字，如寫錯要給被保險人重新簽立，當時
      太緊張，因被保險人死亡，要保書寫錯，當初有說明給被
      保險人先簽名，我再回去填載其他基本資料，在填寫基本
      資料時有寫錯，我才用套印的方式，製作另一份要保書，
      原來的要保書寫錯就沒有用，我就撕掉沒有保留，原要保
      書與我套印的要保書的要保條件都一樣，沒有變更，並非
      要加保某一保險事項才重新套印，至於全球人壽提出文件
      顯示92年2月19日之5份要保書是我領的沒錯，因我寫錯，
      我沒有要保書，我去現領，才另寫而拓印；張軒銘的要保
      書好像是別人領的，丙○○的要保書是我拿給父親，父親
      拿給我弟弟簽名的，至於他的為何是2月19日才領的要保
      書，我知道丙○○要出國，我才趕快拿要保書給父親，要
      父親拿給他簽立，我是24日繳件，他們3人均一起繳件，
      那天才繳保險費，連丙○○還有他的小孩子部分也有繳費
      ，共3份要保書，3個保險費，公司有規定要保書內容寫錯
      ，一定要要保人重新簽名，本件因為是我壓件，不知是否
      可以交，我就去問乙○○，他說趕快交，我才去填寫內容
      並繳件。後來小孩張軒銘部分並未申請理賠，因當初要申
      請時，丙○○說小孩部分保險公司已經有發文給他說不成
      立，所以就沒有申請，至於本件項曉靈部分雖然之前告訴
      人已經發函說保險契約不成立，但是丙○○當時有向我抱
      怨是我害死他太太，因有這個保險他太太才會死掉，所以
      縱使先前已經接到告訴人說保險契約不成立，他還是要故
      意再申請理賠云云。被告丙○○辯稱：項曉靈向丁○○投
      保的事情我知道，是92年農曆過年前就有告訴我了，我說
      要她直接跟丁○○處理即可，當初沒有說保險費如何出及
      要投保多少金額的事，項曉靈之後也沒有再跟我說到底有
      無投保或投保金額幾元，到底有無投保及投保金額幾元我
      不清楚，因為當時在忙大陸加盟店的事，且母親臨時住院
      ，我就留在臺灣陪我母親，平時家中財務都是項曉靈在管
      理，我們全家是否要投保也是項曉靈決定，但她沒有告訴
      我決定投保或保了哪些，詳細的情形我不知道，我記得她
      要回大陸時有跟我說有投保，事後我父親才告訴我保險費
      是他在繳，後來申請理賠是因父親說為了小孩要申請，所
      以我才在92年9月25日申請理賠，後來保險公司不准後我
      就沒有再去管了云云。
    (二)經查：
      1.被告丁○○雖表示項曉靈及丙○○、張軒銘3份的要保
        書，均是在吃完年夜飯完後1、2天，在其娘家交給項曉
        靈，當時是要他們家一人一份，只有張軒銘在，丙○○
        在之詞，惟經本院提示全球壽要保書領用登記表，顯示
        被告丙○○之要保書部分，亦係被告丁○○於92年2月
        19 日所領取之證據後，被告丁○○始改口稱：丙○○
        的為何是2月19日才領的要保書，我知道丙○○要出國
        ，我才趕快拿要保書給父親等語，足證被告丁○○所稱
        在項曉靈回大陸前即已交付3份要保書之詞，顯然與事
        實不合。又被告丁○○所稱92年2月24日時太緊張，因
        被保險人死亡，要保書寫錯，當初有說明給被保險人先
        簽名，我再回去填載其他基本資料，在填寫基本資料時
        有寫錯，我才用套印的方式，製作另一份要保書之詞，
        惟被告丁○○於96年9月6日偵訊時卻供稱：當時簽要保
        書丙○○也在，但是後來項曉靈又加保意外險等語，亦
        顯不相符，且被告丁○○所稱項曉靈等3人保費均是項
        曉靈在回大陸前委託其父親轉交，其後是自己壓件未送
        之詞，惟被告丙○○於本院審理時則先稱：項曉靈沒有
        告訴我決定投保或保了哪些，詳細的情形我不知道等語
        ，其後又改稱：我記得她要回大陸時有跟我說有投保等
        語，先後不符，且其亦表示：事後我父親才告訴我保險
        費是他在繳等語，亦明顯與被告丁○○所稱是項曉靈委
        託其父親轉交保險費之詞完全不符，參以被告2人之父
        親張萬福，已於94年3月16日死亡，有個人除戶資料查
        詢結果1紙附於偵卷可參，足證被告2人所稱項曉靈於94
        年農曆過年期間有要投保之意思，顯有可疑。
      2.被告丙○○雖表示92年2月23日要去大陸前，不知道項
        曉靈已車禍死亡之詞，惟查，被告丁○○於98年7月13
        日審理時則供稱：項曉靈22日發生車禍當天下午，我姊
        姊有來電告知項曉靈尚未往生，過約半小時到一小時，
        姊姊又來電可能往生，所以他就趕往大陸等語，顯不相
        符，參以項曉靈與丙○○感情極佳，亦據被告丁○○、
        丙○○於本案審理中一再強調，則在項曉靈死亡時其2
        人姐姐不通知丙○○，反而通知丁○○，而丙○○即於
        項曉靈過世後第2天即離開生病之母親急急趕往大陸，
        卻諉稱丙○○不知死亡之事，顯與常情不符，故自應以
        被告張曉容之上開知情供述，較堪採信。
      3.此外，證人李建緯於本院審理時證稱：公司領用要保書
        一定要填表，且領用日期要據實填載，領用日期是行政
        部助理寫的。我是丁○○的主管，案發時丁○○是隸屬
        於我的區。在我擔任主管任內，有可能發生業務員達到
        每星期三件的標準，我有建議該員將多餘件數延到下星
        期再繳件，但我有無對被告丁○○這樣表示我沒有印象
        了，這件事被告當時直接找處經理乙○○，我是區經理
        ，當時丁○○原來是區經理，但因他的區人數不夠，業
        務量也不夠，所以他的區被裁掉，整個合併到我這裡，
        所以我是丁○○的區經理，要送件時還要經過我，但丁○○如有何事情並未經過我，還是習慣性的直接找處經
        理乙○○，所以本案詳情我不清楚。至於要保人要保書
        寫錯還沒送公司前，業務員是不可以自行以拓印方式更
        改，這樣是違法的，應該由要保人親簽。人壽保險要保
        書依正常送件流程係當天要送，如非正常上班內可先傳
        真報備，白天簽的要當天送回公司報件，晚上簽的就是
        隔天就要送件。我們是收到保險費，開立送金單，保險
        契約就成立，如果上班時間就馬上處理，如果非上班時
        間就用傳真報備，要報備與否是以業務員有無開立收受
        保險費收據為準。只要有收到保險費就要立即報備，不
        管件數。還有一種狀況是業務員的親人要幫忙達成業績
        ，他就會控制一些親人投保的案子，業務員會控制何時
        去向親人收件，因這些親人沒有急著要投保，在沒有收
        到保險費之前，可以自己先掌握，等到要達到件數時，
        就會找親人收取保險費並立即向公司報備。至於我建議
        業務員將多出的案件延後到下星期再送件是指可以將不
        急的件數，延到下星期，這些都是指未繳費的案件，如
        果是已經繳費的案件要馬上報備，儘速送件，我不可能
        要業務員暫時不送件或遞延送件，因為客戶已經繳交保
        險費，在我們認知，客戶如已繳交保險費，代表保險契
        約已經生效，不可能再叫業務員暫時不送件或遞延送件
        。如果業務員把要保書及保費透過我送件，我也不會要
        他延後送件，我們公司是有只交件但不繳交保險費的制
        度，但保險生效還是要以繳交保險費為前提。本案我是
        事後才知道有這麼回事，如果被告星期五已經填好收據
        ，準備要將本案保險費交給公司，我不可能告訴被告可
        以延後到星期一再交等語。
      4.再參以證人即被告當時之處經理乙○○於96年10月23日
        於偵訊時證稱：公司規定如果保險員在假日之前收到保
        費，就須馬上跟總公司報備，以免被保險人在假日發生
        事故，公司才得以理賠，如果未收到保費，就不用跟總
        公司報備，保險契約成立的要件是以收到保費為主，公
        司也不允許業務員在要保書寫錯時以拓印方式幫被保險
        人簽名，即使有誤寫的情形，也要要求要保人在塗改之
        處簽名等語。於本院98年7月13日審理時證稱：本案有
        印象，那時是星期一一大早，丁○○到我辦公室，說他
        弟妹在大陸發生車禍，已經往生，當時他有哭泣，他蹲
        在牆角，我問他發生何事，他說他弟妹發生車禍的事情
        ，我問他他弟妹有無投保，他說上星期五的晚上有幫弟
        妹寫好保險，準備星期一早上才要繳要保書及繳錢，至
        於他用何種方式繳錢我已經忘記，但當時丁○○說他弟
        妹已經把錢交給他了，他還沒有把錢交到公司，我就說
        既然這樣，就趕快把件交給助理受理，他就出去我的辦
        公室，當時沒有看到丁○○有帶他弟妹的要保書及保費
        來，我印象中是丁○○說是星期五晚上他弟妹才完成要
        保書及繳費，並非農曆過年間就已經完成要保書及繳費
        ，丁○○壓件。所謂壓件是要保書已經寫好，還沒有填
        寫日期，但尚未繳保費給業務員，業務員需要這個件時
        ，他再通知保戶繳保險費，這個在公司是允許的，因為
        有些業務員的至親好友同意他們這樣做，等到業務員需
        要這個件時，才叫親朋好友繳費，並填載要保書的日期
        ，但是如業務員已經收取保險費，就要立即交給保險公
        司。是有可能因為本週滿三件，業務員已經向要保人收
        保費，填好要保書，而壓件於下星期再繳件，保險公司
        還是會理賠，只要二、三天內繳件公司還是會收，因為
        主管素質良莠不齊，我自己不會作這樣的建議，就我自
        己理解當時公司內有的主管會這樣做，因為從他們的聊
        天、經過也會聽到，主管私底下聊天偶爾也會提到等語
        。
      5.綜上所述，證人乙○○雖證稱：星期一一大早，丁○○
        到我辦公室，說他弟妹在大陸發生車禍，已經往生，當
        時他有哭泣，他蹲在牆角，我問他發生何事，他說他弟
        妹發生車禍的事情，我問他他弟妹有無投保，他說上星
        期五的晚上有幫弟妹寫好保險，準備星期一早上才要繳
        要保書及繳錢等語，惟此僅是乙○○聽聞被告丁○○之
        詞，並無證據證明確有於92年2月21日欲繳交項曉靈保
        險費之情事，參以被告丙○○亦坦承伊與兒子張軒銘之
        要保書係伊自己簽的等語，足證本件應係被告丁○○、
        丙○○因92年2月22日知悉項曉靈已車禍死亡後，其2人
        為貪圖保險金，乃由丁○○提供其先前於92年2月19日
        領自全球人壽之要保書，假藉項曉靈之名義要保，並由
        丙○○為自己及張軒銘投保，其後於丙○○回國後再向
        全球人壽申請理賠而不可得，此亦可參被告丁○○供稱
        ：後來小孩張軒銘部分並未申請理賠，因當初要申請時
        ，丙○○說小孩部分保險公司已經有發文給他說不成立
        ，所以就沒有申請等詞相符。是被告2人上開所有辯解
        之詞，顯均不足採信。
三、論罪科刑之理由：
    (一)新舊法之比較適用：
      按被告2人於本件行為後，刑法及刑法施行法業於94年2月
      2 日總統令公布修正，於95年7月1日施行（下稱新刑法，
      修正前刑法下稱舊刑法），參酌最高法院95年5月23日刑
      事庭第8次會議決議，新刑法第2條第1項之規定，係規範
      行為後法律變更所生新舊法律比較適用之準據法，於新刑
      法施行後，應適用新刑法第2條第1項之規定，為「從舊從
      輕」之比較。本案涉及法律變更之部分，比較如下：
      1.新刑法第28條共同正犯之範圍，已修正限縮於共同實行
        犯罪行為者始成立共同正犯，排除陰謀犯、預備犯共同
        正犯，新舊法就共同正犯之範圍，已有變動，二相比較
        ，修正後規定較有利於行為人，
      2.新刑法第33條第5款規定「罰金：新臺幣1千元以上，以
        百元計算之」，與修正前刑法第33條第5款規定「罰金
        ：（銀元）1元以上」不同。比較新舊法結果，以修正
        前即行為時法較有利於被告，故依刑法第2條第1項前段
        規定，本案關於刑法第339條第1項、第3項之得科或並
        科最低法定罰金刑部分，自應適用行為時之法律即修正
        前刑法第33條第5款規定決定其罰金部分之法定刑。
      3.新刑法刪除第55條後段關於牽連犯之規定。本件被告所
        犯之行使偽造文書、業務上登載不實文書罪及詐欺取財
        未遂罪間，各有方法、結果之牽連關係，依修正前即行
        為時之規定，應從一重之詐欺取財罪處斷；依修正後之
        刑法既已刪除牽連犯之規定，則所犯上述各罪應依數罪
        併罰之規定分論併罰。比較新舊法之規定，仍應適用舊
        法論以牽連犯，較有利於被告。
      4.綜上所述，本件比較共犯、牽連犯及罰金等相關規定結
        果，以行為時法對上揭被告較為有利，爰依刑法第2條
        第1項前段規定，適用行為時法。
    (二)核被告2人所為，係犯刑法第339條第1項、第3項之詐欺取
      財未遂罪、第216條、215、210條之行使偽造私文書、行
      使業務上登載不實文書罪。被告2人就上開犯行，有犯意
      聯絡及行為分擔，均為共同正犯。被告2人共同偽造項曉
      靈於要保書之「主被保險人簽名」、「要保人簽名」之簽
      名行為，係其偽造私文書行為之一部，偽造私文書、業務
      上登載不實之低度行為，則應為其行使偽造私文書、行使
      業務上登載不實文書之高度行為所吸收，均不另論罪。
      又被告所犯上開各罪間，有方法、結果之牽連關係，應依
      修正前刑法第55條後段之規定，從一重依行使偽造私文書
      罪處斷。
    (三)檢察官起訴意旨雖漏未論及被告如犯罪事實欄所敘被告丁○○在全球人壽保險業務員核保報告書行使業務上登載不
      實文書犯行，然此部分犯行既與經起訴並由本院論罪科刑
      部分具有牽連犯之裁判上一罪關係，本院自仍應予以審理
      ，並已當庭諭知，附此敘明。
    (三)本院爰審酌被告2人於本案犯罪時並無前科，有臺灣高等
      法院被告前案紀錄表一份在卷可按，素行尚可，其犯罪之
      動機、目的係為貪求不法財物，犯罪手段，其所欲詐欺之
      款項（依該保險契約所示，應包括終身壽險50萬元及定期
      壽險附約之150萬元在內），告訴人公司實際所受之損失
      為佣金、獎金，暨被告犯罪後否認犯行，且被告丁○○自
      身為保險業務員，其自承已從事保險業務十餘年，竟不知
      守法，反欲趁親人死亡向自己服務之保險公司詐領保險金
      ，惡性較被告丙○○嚴重甚多等一切情狀，各量處如主文
      所示之刑，被告丙○○部分並諭知易科罰金之折算標準，
      以資懲儆。
    (四)被告2人犯罪行為均在96年4月24日以前，且均無中華民國
      九十六年罪犯減刑條例第三條所規定不得減刑之事由，均
      應依同條例第2條第1項第3款規定減其刑二分之一。並比
      較被告等犯罪時即修正前刑法第41條第1項前段規定：「
      犯最重本刑為五年以下有期徒刑以下之刑之罪，而受六個
      月以下有期徒刑或拘役之宣告，因身體、教育、職業、家
      庭之關係或其他正當事由，執行顯有困難者，得以一元以
      上三元以下折算一日，易科罰金」，再依被告行為時易科
      罰金之折算標準，即修正前罰金罰鍰提高標準條例第二條
      前段（現已刪除）規定，就其原定數額提高為一百倍折算
      一日，則被告行為時之易科罰金折算標準，應以銀元三百
      元折算一日，經折算為新臺幣後，應以新臺幣九百元折算
      為一日。及修正後刑法第41條第1項前段規定：「犯最重
      本刑為五年以下有期徒刑以下之刑之罪，而受六個月以下
      有期徒刑或拘役之宣告者，得以新臺幣一千元、二千元或
      三千元折算一日，易科罰金」，結果應以95年7月1日修正
      公布施行前之規定，較有利於被告等人，則應依刑法第2
      條第1項前段，被告2人均應適用修正前刑法第41條第1項
      前段規定，定其折算標準。
    (五)被告在要保書上所偽造「項曉靈」之署押共2枚，依刑法
      第219條規定諭知沒收。
四、應適用之法條：
    (一)刑事訴訟法第299 條第1項前段。
    (二)刑法第2條第1項前段、第339條第3項、第1項、第216條、
      第215條、第210條、修正前刑法第28條、修正前第55條後
      段、第219條。
    (三)中華民國九十六年罪犯減刑條例第2條第1項第3款、第7條
      、第9條。
    (四)廢止前罰金罰鍰提高標準條例第1條前段、第2條。
中    華    民    國    98    年    12    月    23    日
            刑事第十六庭  審判長法  官  巫淑芳
                                法  官  劉麗瑛
                                法  官  黃建都
以上正本證明與原本無異。
如不服本判決應於收受判決後10日內向本院提出上訴書狀，並應
敘述具體理由；其未敘述上訴理由者，應於上訴期間屆滿後20日
內向本院補提理由書（均須按他造當事人之人數附繕本）「切勿
逕送上級法院」。
                                書記官  賴玉真
中    華    民    國    98    年    12    月    23    日
刑法第210條：
偽造、變造私文書，足以生損害於公眾或他人者，處五年以下有
期徒刑。
刑法第215條：
從事業務之人，明知為不實之事項，而登載於其業務上作成之文
書，足以生損害於公眾或他人者，處三年以下有期徒刑、拘役或
五百元以下罰金。
刑法第216條：
行使第二百十條至第二百十五條之文書者，依偽造、變造文書或
登載不實事項或使登載不實事項之規定處斷。
刑法第339條：
意圖為自己或第三人不法之所有，以詐術使人將本人或第三人之
物交付者，處五年以下有期徒刑、拘役或科或併科一千元以下罰
金。
以前項方法得財產上不法之利益或使第三人得之者，亦同。
前二項之未遂犯罰之。

司法院資訊處製作；財團法人民間司法改革基金會備份。
